【裁判字號】    98,抗更(一),42
【裁判日期】    980918
【裁判案由】    再審之訴
【裁判全文】
臺灣高等法院民事裁定                98年度抗更(一)字第42號
抗  告  人  甲○○
代  理  人  陳達成律師
複 代理 人  簡志海律師
上列抗告人因與相對人金鶴育樂興業股份有限公司間再審之訴事
件，對於中華民國98年1月7日臺灣士林地方法院97年度再字第1
號裁定提起抗告，經最高法院第一次發回更審，本院裁定如下：
    主  文
抗告駁回。
抗告及發回前再抗告費用均由抗告人負擔。
    理  由
一、原裁定意旨略以：「再審被告（即本件之相對人）前向本院
    聲請對再審原告（即本件之抗告人）核發96年度促字第
    36655號支付命令（下稱系爭支付命令 ），以再審原告之戶
    籍地臺北市○○區○○路139號2樓之31為應受送達處所，經
    於民國（下同）96年12月3日由泉之鄉大廈管理委員會（ 下
    稱泉之鄉管委會）管理員代收，應認已生合法送達之效力。
    而系爭支付命令因再審原告未於送達後20日之不變期間向本
    院提出異議，故於96年12月24日確定。再審原告主張原確定
    支付命令，有民事訴訟法第496條第1項第13款之再審事由，
    亦應於支付命令確定日起30日之不變期間，提起再審之訴，
    再審原告遲至97年6月4日始提起本件再審之訴，已逾30日之
    不變期間。且再審原告業於97年2月22日聲請閱覽系爭支付
    命令卷宗，並於97年2月25日閱覽完畢，則再審原告於該日
    即已知悉系爭支付命令為管理員代收之情事，若再審原告認
    系爭支付命令有遭冒領之可能或借據為他人偽造者，再審原
    告於閱覽卷宗完畢時亦已知悉，無待取得掛號信函簽收登記
    簿後始明。綜上，本件再審之訴不合法，應予駁回。」等語
    。
二、抗告意旨略以：「民事訴訟法第137條第2項之受僱人不包括
    公寓大廈之管理員，而本件收受系爭支付命令者係公寓大廈
    之管理員，因此系爭支付命令之送達未合法生效。抗告人係
    於97年5月6日取得泉之鄉管委會所提供之掛號信函簽收登記
    簿後，始知悉系爭支付命令遭人冒領，故應以97年5月6日作
    為計算提起再審之不變期間，因此抗告人提起本件再審之訴
    ，未逾不變期間，原裁定駁回其再審之訴，顯有違誤，爰求
    廢棄原裁定。」等語。
三、按送達於住、居所、事務所或營業所不獲晤應受送達人者，
    得將文書付與有辨別事理能力之同居人或受僱人，民事訴訟
    法第137條第1項定有明文。又受公寓大廈管理委員會僱用之
    管理員，其所服勞務包括為公寓大廈住戶接收文件者，性質
    上應屬全體住戶之受僱人，即與同法第137條第1項規定之受
    僱人相當。郵政機關之郵差送達文書於住居所、事務所或營
    業所，不獲會晤應受送達人，而將文書付與上開公寓大廈管
    理員者，為合法送達。至該管理員何時將文書轉交應受送達
    人，對已生之合法送達效力不受影響（最高法院90年度台抗
    字第86號裁定參照）。
四、經查，相對人前向原法院聲請對抗告人核發系爭支付命令，
    原法院並以抗告人之戶籍地臺北市○○區○○路139號2樓之
    31為應受送達處所，並由其戶籍地之泉之鄉管委會管理員於
    96年12月3日代收，此有送達證書附於原法院96年度促字第
    36655號卷宗可稽，依上開說明，應認已生合法送達之效力
    ，至該管理員何時將該文書轉交給抗告人，對已生之合法送
    達效力不受影響。抗告人主張民事訴訟法第137條第2項之受
    僱人不包括公寓大廈之管理員，系爭支付命令之送達未合法
    生效云云，實不足採。次查，系爭支付命令既已於96年12月
    3日送達抗告人之戶籍地，由其住籍地之管理員依門事訴訟
    法第137條收受，抗告人復未於送達後20日之不變期間向原
    院提出異議，依民事訴訟法第521條第1項規定，系爭支付命
    令應於96年12月23日確定，此亦有確定證明書附於原法院96
    年度促字第36655號卷宗可稽。
五、按債務人對於支付命令未於法定期間合法提出異議者，支付
    命令與確定判決有同一之效力。前項支付命令有第496條第1
    項之情形者，得提起再審之訴，並以原支付命令之聲請，視
    為起訴。又再審之訴，應於30日之不變期間內提起。前項期
    間，自判決確定時起算，判決於送達前確定者，自送達時起
    算；其再審之理由發生或知悉在後者，均自知悉時起算，民
    事訴訟法第521條、第500條第1項、第2項分別定有明文。
六、經查，抗告人主張其自96年11月間出國至96年12月6日始返
    國，其係於97年5月6日取得泉之鄉大廈管理委員會所提供之
    掛號信函簽收登記簿後，始知悉系爭支付命令遭人冒領，故
    應以97年5月6日作為計算提起再審之不變期間云云，並提出
    出國日期證明書1件為證（見原法院卷第16頁 ）。惟查，抗
    告人另於原法院97年度重訴字第100號債務人異議之訴事件
    ，自行提出之泉之鄉管委會所提供之掛號信函簽收單（下稱
    系爭簽收單）記載：日期12月3日、郵號477204、簽收人甲
    ○○，日期11月30日簽收人甲○○，並以紅筆書明「原告真
    正之簽名」（見97年度重訴字第100號卷第33頁；又於97年
    度非聲字第1號聲請回復原狀事件中，自行提出之系爭簽收
    單記載：日期11月30日簽收人甲○○，並以紅筆書明上開2
    簽名均係其「本人簽名」（見97年度非聲字第1號卷抗告人
    狀載聲證4）。又對照原法院96年度促字第36655號卷宗所附
    之送達證書之郵寄條碼編號為477204號，亦與上開簽收單記
    載，日期12月3日、郵號477204號相同，況抗告人於本院亦
    當庭確認「原法院97年度重訴字第100號第33頁收到這2個簽
    名（即96年11月30日郵號013338、349038號及同年12月3日
    郵號477204號）是我簽的」（見本院卷第34頁），足證抗告
    人於96年12月6日返國後，即由泉之鄉管委會之管理員將系
    爭支付命令轉交予其收受，並無系爭支付命令遭人冒領之情
    ，抗告人謂其於97年5月6日閱覽掛號信件簽收登記簿後，方
    知悉系爭支付命令有遭人冒領之情形，其再審理由知悉在後
    云云，實不足採，系爭支付命令確於96年12月3日即生合法
    送達之效力。
七、綜上，抗告人未於系爭支付命令送達後20日之不變期間向原
    法院提出異議，故系爭支付命令早於96年12月23日確定，至
    為明確。因此抗告人自應於支付命令確定日起30日之不變期
    間，提起再審之訴，抗告人遲至97年6月4日始提起本件再審
    之訴，此有原法院收文章可稽（ 見原法院97年度在字第1號
    卷第7頁）， 已逾提起再審之訴之30日不變期間，其所提之
    再審之訴，為不合法，應予駁回。原法院駁回抗告人之再審
    之訴，於法並無不合，抗告意旨指摘原裁定不當，求予廢棄
    ，為無理由，應予駁回。
據上論結，本件抗告為無理由，爰裁定如主文。
中    華    民    國    98    年    9     月    18    日
                    民事第十三庭
                        審判長法  官  楊絮雲
                              法  官  陳姿岑
                              法  官  周舒雁
正本係照原本作成。
本裁定除以適用法規顯有錯誤為理由外，不得再抗告。如提起再
抗告，應於收受後10日內委任律師為代理人向本院提出再抗告狀
。並繳納再抗告費新台幣１千元。
中    華    民    國    98    年    9     月    21    日
                              書記官  秦仲芳


司法院資訊處製作；財團法人民間司法改革基金會備份。
